臺灣高等法院民事裁定　　　　　　　　　 96年度抗字第654號
抗　告　人　乙○○
上列抗告人因與相對人甲○○○間發還擔保金事件，對於中華民
國96年2月27日臺灣板橋地方法院96年度聲字第216號所為裁定提
起抗告，本院裁定如下：
    主  文
抗告駁回。
抗告訴訟費用由抗告人負擔。
    理  由
一、本件抗告意旨略以：抗告人與相對人間假扣押事件，抗告人
    前依台灣板橋地方法院87年度裁全宿字第3570號民事裁定，
    提供 3張面額均為新臺幣（下同）10萬元之華南商業銀行新
    莊分行可轉讓定期存單（號碼：HNO4998～HNO5000）及現金
     2萬4000元，共計32萬4000元之假扣押擔保金，並以板橋地
    院87年度存字第3167號提存事件提存後，對相對人之財產在
    97萬元範圍內予以假扣押，該執行事件經板橋地院裁定移送
    臺灣士林地方法院，並由士林地院囑託臺灣基隆地方法院執
    行在案。嗣因本案執行程序終結，抗告人乃聲請板橋地院催
    告相對人行使權利，經板橋地院以95年度聲字第1979號函限
    期通知相對人行使權利，相對人既逾期未行使權利，抗告人
    自得依民事訴訟法第 104條第1項第3款規定聲請返還擔保金
    。惟原法院竟以提存法第16條第1項第3款規定，裁定駁回抗
    告人之聲請，自有未合，爰提起抗告請求廢棄原裁定及准予
    發還前開擔保金等語。
二、按民事訴訟法第106條準用同法第104條第1項第3款規定：「
    有下列各款情形之一者，法院應依供擔保人之聲請，以裁定
    命返還其提存物或保證書：(三)訴訟終結後，供擔保人證明已
    定20日以上之期間，催告受擔保利益人行使權利而未行使，
    或法院依供擔保人之聲請，通知受擔保利益人於一定期間內
    行使權利並向法院為行使權利之證明而未證明者」。又因假
    扣押所供之擔保，係為擔保受擔保利益人因不當假扣押所受
    損害而設。倘執行法院已依假扣押裁定債權人之聲請實施假
    扣押執行，債權人並已就假扣押所保全之請求提起本案訴訟
    ，則在該本案訴訟終結前，受擔保利益人是否受有損害，尚
    未確定，在假扣押裁定撤銷及假扣押執行撤回前，受擔保利
    益人仍有可能繼續發生損害，其損害額亦尚未能確定，自不
    能強令受擔保利益人行使其權利。故在假扣押債權人已聲請
    假扣押執行，並已提起本案訴訟之情形下，債權人依民事訴
    訟法第106條準用第104條第1項第3款規定，聲請裁定返還提
    存物時，必待本案訴訟已終結，並已撤銷假扣押裁定及撤回
    假扣押執行，始得謂與該條款所定之「訴訟終結」相當，95
    年度台抗字第 318號裁定可供參照。再者，所謂「訴訟終結
    」，宜從廣義解釋，包括撤銷假扣押、假處分裁定及其執行
    程序終結在內，最高法院90年度台抗字第 653號裁定亦可供
    參照。
三、經查，本件抗告人以相對人積欠其1040萬元票款債務，對相
    對人財產在97萬元範圍內聲請假扣押，並經板橋地院87年度
    裁全宿字第3570號裁定准許抗告人供擔保32萬4000元後，即
    得對相對人財產在97萬元範圍內為假扣押。嗣抗告人即提供
    32萬4000元假扣押擔保金，向板橋地院對相對人財產（即台
    北縣汐止市鄉○○段鄉長厝小段 190地號、瑞芳鎮○○○段
    四腳亭坑小段 150地號土地）聲請假扣押執行，惟因前開財
    產分別位於士林地院及基隆地院轄區，板橋地院乃將該執行
    案件移送至士林地院，並經士林地院88年度執全字第17號受
    理，士林地院復將相對人位於基隆地院轄區之土地（即前開
    瑞芳鎮土地）囑託基隆地院為假扣押執行，並均辦理假扣押
    登記在案。抗告人嗣就前開票款債權取得板橋地院88年度促
    字第3552號確定支付命令，遂持該支付命令向士林地院聲請
    強制執行，經士林地院93年度執字第3858號執行事件調取前
    開假扣押卷強制執行，抗告人承受前開瑞芳鎮土地後，因前
    開汐止市土地經特別拍賣程序無人應買而視為撤回執行，士
    林地院遂核發抗告人債權憑證。抗告人嗣復持該債權憑證聲
    請強制執行前開汐止市土地，並經士林地院94年度執字第56
    93號執行事件再調取前開假扣押卷為執行，嗣抗告人亦承受
    該地，並經士林地院核發權利移轉證書，塗銷查封登記，及
    將債權憑證註記後返還抗告人，此均經本院依職權調取板橋
    地院87年度裁全宿字第3570號、87年度執全字第2441號、士
    林地院88年度執全字第17號、93年度執字第3858號及94年度
    執字第5983號卷查閱屬實，足見抗告人假扣押之不動產均已
    執行完畢。按假扣押執行程序雖已終結，然抗告人既未撤銷
    假扣押裁定，本諸前開見解，即已與訴訟終結之要件不符。
    是抗告人本於前開規定聲請返還擔保金，即礙難准許。原裁
    定駁回抗告人之聲請，並無不合，抗告意旨指摘原裁定不當
    ，聲明廢棄，為無理由，應予駁回。
四、爰裁定如主文。
中　　華　　民　　國　　96　　年　　8 　　月　　29　　日
                    民事第十三庭
                        審判長法　官　黃嘉烈
　　　　　　　　　　  　      法　官　許文章
　　　　　　　　　　　        法　官　高鳳仙
正本係照原本作成。
不得抗告。
中　　華　　民　　國　　96　　年　　9 　　月　　3 　　日
　　　　　　　　　　　　　　　書記官　黃慶霽
